臺灣高等法院民事判決　　　　　　　　 93年度建上易字第6號
　　上　訴　人即　新福星營造有限公司
　　附帶被上訴人
　　法定 代理 人　甲○○
　　訴訟 代理 人　王坤成律師
　　被上訴人　即
　　附帶 上訴 人　丁○○
　　　　　　　　　丙○○○
　　共　　　　同
　　訴訟 代理 人　高木蘭律師
上列當事人間請求給付工程款事件，上訴人對於中華民國93年 5
月27日臺灣臺北地方法院92年建字第129 號第一審判決提起上訴
，被上訴人為附帶上訴，經本院於95年3月7日言詞辯論終結，判
決如下：
    主      文
原判決關於駁回上訴人新福星營造有限公司後開第二項之訴部分
，及訴訟費用（除確定部分外）之裁判均廢棄。
被上訴人丁○○、丙○○○應再給付上訴人新福星營造有限公司
新臺幣柒拾貳萬仟貳佰肆拾玖元及自民國九十二年八月十日起
至清償日止，按年息百分之五計算之利息。
上訴人新福星營造有限公司之其餘上訴駁回。
被上訴人之附帶上訴駁回。
第一、二審訴訟費用由被上訴人丁○○、丙○○○負擔十分之八
，餘由上訴人新福星營造有限公司負擔。
    事實及理由
一本件上訴人之法定代理人原為王愛齡，嗣於民國（下同）95年
  1月2日變更為甲○○，有台北縣政府95年1月2日北府工施字第
  0940882240號函及台北縣政府營利事業登記證可稽（見本院卷
  108、109頁），並已據其聲明承受訴訟（見本院卷 191頁）；
  又上訴人未於言詞辯論期日到場，核無民事訴訟法第 386條所
  列各款情形，爰依被上訴人之聲請，由其一造辯論而為判決，
  合先敘明。
二上訴人即附帶被上訴人未於言詞辯論期日到場，惟據其於準備
  程序到場聲明求為判決：(一)原判決關於駁回上訴人後開第(二)項
  之訴部分廢棄。(二)上開廢棄部分，被上訴人應再給付上訴人新
  臺幣（下同）111萬2,614元及自92年 8月10日起至清償日止，
  按年息5%計算之利息。(三)願供擔保，請准宣告假執行。(四)被上
  訴人之附帶上訴駁回。
  被上訴人即附帶上訴人聲明求為判決：(一)上訴人之上訴駁回。
  (二)如受不利之判決，願預供擔保，請准宣告免為假執行。(三)原
  判決關於不利被上訴人部分廢棄。(四)上開廢棄部分，上訴人在
  第一審之訴及假執行之聲請均駁回。
三上訴人起訴主張：兩造於90年 2月27日訂立系爭工程合約，約
  定被上訴人將門牌號碼台北縣淡水鎮賢孝里八里堆5之5、5之6
  號房屋（下稱系爭5之5、5之6號房屋）之新建工程，交由上訴
  人承攬施作，每坪施工費用為 3萬9,500元，工程總價計為1,0
  30萬2,785元，該工程已於91年 1月30日完工，惟被上訴人尚欠
  尾款 51萬7,785元未付；又被上訴人所有未辦理保存登記之門
  牌號碼台北縣淡水鎮八里堆4號房屋（下稱系爭4號房屋），因
  過於老舊，於90年底亦委託上訴人予以拆除重建，兩造約定施
  工費用為每坪3萬元，該房屋全部為36坪，工程款總計108萬元
  ，上訴人已拆除興建新屋交由被上訴人居住使用中，被上訴人
  亦應給付該部分承攬報酬；又上訴人受被上訴人委託，就系爭
  5之5、5之6號及訴外人所有5之7、5之8號房屋，代墊支付接通
  外水、外電及其他相關費用，共計 29萬3,057元（含(1)電力外
  線5萬9,402元、水外線5萬0,242元及水表費 19萬2,372元，被
  上訴人應分攤4分之2即 15萬1,008元；(2)熱水器衣及燈具，被
  上訴人應分攤 1萬8,235元；(3)鑽探費8萬元及產權登記費16萬
  7,628元，被上訴人應分攤4分之2即12萬3,814元，以上合計29
  萬3,057元）， 扣除上訴人賠償被上訴人熱水器42台遭竊之損
  失 15萬9,600元，及被上訴人代上訴人墊付訂購24台熱水器之
  費用9萬1,200元後，被上訴人尚應給付4萬2,257元（其計算式
  為：293,057元-159,600元-91,200元= 42,257元）等情，爰依
  承攬、委任之法律關係及不當得利之法則，求為命被上訴人給
  付164萬0,042元及法定遲延利息之判決【上訴人在原審起訴原
  係請求給付190萬5,716元及法定遲延利息，經原審判命被上訴
  人給付上訴人52萬7,428元（含系爭5之5、5之6房屋尾款 51萬
  7,785元、 及上開第(1)(2)項代墊費用扣除賠償熱水器遭竊損失
  後之餘款9,643元）本息；而駁回上訴人其餘之訴。 上訴人僅
  就其敗訴之111萬2,614元（含系爭4號房屋承攬報酬108萬元、
  及上開第(3)項代墊費用扣除返還代墊訂購熱水器費用後之餘額
  3萬2,614元）本息部分提起上訴，其餘未據上訴部分已告確定
  ；而被上訴人亦就其敗訴部分提起附帶上訴】。
  被上訴人則以：系爭5之5、5之6號房屋未經彼等正式驗收，依
  系爭工程合約第6條第2項之約定，上訴人尚不得向彼等請求給
  付尾款 51萬7,785元；又系爭5之5、5之6號房屋係與後棟5之7
  、5之8號房屋共同興建，上訴人將人車通道及防火巷等規劃於
  前棟，致系爭5之5、5之6號房屋所分攤之公設比偏高，室內坪
  數較後棟5之7、5之8號房屋短少，上訴人卻仍向彼等收取相同
  於後棟坪數之承攬報酬，故應將該部分報酬自尾款中扣除；又
  上訴人未徵得彼等同意，即代刻彼等印章偽造「違建現有房屋
  拆除同意書」，而將系爭 4號房屋逕行拆除，事後經兩造口頭
  約定該 4號房屋之重建費用為30萬元，是上訴人片面主張彼等
  應給付該4號房屋拆除重建之承攬報酬108萬元，自非有據；又
  縱認彼等應給付系爭4號房屋之拆除重建費用，然該4號房屋之
  所以須為部分拆除，係為提供興建5之5、5之6、5之7、5之8號
  房屋之防火巷道使用，是該4號房屋之拆除重建費用，應由5之
  5、5之6、 5之7、5之8號房屋地主比例分攤，上訴人亦僅得請
  求彼等給付該費用4分之2之金額；又彼等固應分攤接通外水、
  外電之費用15萬1,008元，及委託購買熱水器衣、燈具之費用1
  萬8,235元， 惟除此之外，系爭工程合約並未約定彼等需額外
  支付款項，是上訴人另行請求分攤給付鑽探費及產權登記費，
  亦屬無據；又系爭5之5、5之6號房屋存在多項瑕疵，彼等已於
  交屋時具體指明並請求修補，該等瑕疵經重新修繕須支出費用
  72萬3,000元，爰依系爭承攬合約第9條、第14條之約定及民法
  第492條、第493條、 第495條之規定主張瑕疵擔保責任，並據
  以與上訴人本件請求金額抵銷；又上訴人拆除重建後之系爭4
  號房屋，亦有瑕疵存在，經彼等另行僱工施作，因而支付費用
  30萬元，應由上訴人賠償，並據以主張與本件請求金額抵銷等
  語，資為抗辯。
四經查上訴人主張兩造於90年 2月27日訂立系爭工程合約，約定
  被上訴人將系爭5之5、5之6號房屋新建工程，交由上訴人承攬
  施作，每坪施工費用為3萬9,500元，工程總價計為1,030萬2,7
  85元，該工程已於91年 1月30日完工交屋，惟被上訴人尚欠尾
  款 51萬7,785元未付；又上訴人於90年底，拆除被上訴人所有
  系爭4號房屋，予以重建，重建後之該4號房屋，現由被上訴人
  居住使用中；又上訴人受被上訴人委託，就系爭5之5、5之6號
  房屋接通外水、外電，代墊支付 15萬1,008元，及代購熱水器
  衣及燈具墊支1萬8,235元，被上訴人應予返還；又上訴人為系
  爭5之5、5之6號及訴外人所有5之7、5之8號房屋新建工程，支
  付鑽探費 8萬元予訴外人乙○○建築師事務所，並為辦理上開
  房屋及坐落土地之產權登記，支付規費等共計 16萬7,628元；
  又被上訴人所有熱水器42台遭竊，損失 15萬9,600元應由上訴
  人賠償，被上訴人曾代上訴人墊付訂購24台熱水器之費用 9萬
  1,200元，亦應由上訴人返還， 並均得自上訴人請求金額中扣
  除；上訴人於92年7月23日，以淡水竹圍郵局第931號存證信函
  催告被上訴人於 7日內給付系爭5之5、5之6房屋之工程尾款、
  系爭4號房屋拆除重建費用、及代墊費用，被上訴人於92年7月
  24日收受該函，迄未給付之事實，業據其提出工程合約書、台
  北縣政府工務局使用執照、存證信函及回執、收據為證（見士
  林地院卷10至12、23至26頁及本院卷44、45、86頁），且為被
  上訴人所不爭執，自堪信為真實。
五關於系爭5之5號、5之6號房屋之工程尾款部分：
  (一)查兩造就系爭5之5、5之6號房屋之承攬報酬，約定依系爭工
    程合約附件「付款明細表」所載期數及金額分期給付，而系
    爭工程尾款 51萬7,785元即為上開付款明細表所載第11期之
    「交屋」款，自應於交屋時給付。雖系爭工程合約第6條第2
    項約定：「全部完成經檢驗合格後結清尾款」（見原審外放
    證物之工程合約），然該所謂「檢驗合格」，亦僅就既存工
    程尾款債權約定清償期，並非以之為發生債務之停止條件（
    最高法院94年度台上字第 894號、77年度台上字第2207號判
    決參照）。茲上訴人完成系爭5之5、5之6房屋之興建後，既
    已於91年 1月30日將該房屋交付予被上訴人使用，而依工程
    實務，交屋又屬驗收之後階段行為，則系爭工程尾款之清償
    期即已屆至，被上訴人自負有給付該尾款 51萬7,785元之義
    務。被上訴人徒以未經正式驗收為由，抗辯上訴人不得請求
    系爭工程尾款云云，自不足取。
  (二)依系爭工程合約，係以房屋坪數260.83坪（含屋突及水箱）
    、按每坪單價3萬9,500元計算，約定承攬報酬為1,030萬2,7
    85元，其就單價之約定，並未區分室內及公設面積而有不同
    ；而被上訴人復不能證明兩造間就系爭5之5、5之6號房屋之
    室內、公設面積或其比例，作有如何之約定，則縱如被上訴
    人所云，系爭 5之5、5之6號房屋較諸後棟屬訴外人所有之5
    之7、5之8號房屋，分攤較多之公設面積， 其就系爭承攬報
    酬之計算既不生任何影響，被上訴人執此抗辯應扣減尾款云
    云，亦不足取。
六關於系爭4號房屋之拆除重建費用部分：
  (一)上訴人主張被上訴人就其所有系爭 4號房屋，委請上訴人拆
    除重建乙節，固為被上訴人所否認。惟查，系爭 4號房屋必
    需為部分之拆除，始得興建5之5、5之6號房屋，為此，被上
    訴人同意拆除系爭 4號房屋等情，業據證人即5之5至5之8號
    房屋基地共有人張王玉鳳之夫張文俊在原審證述：「當初蓋
    新房子（5之5至5之8），新房子是4層樓，因為4號有部分房
    子佔用到基地，所以要部分拆除……（我有）到被告丁○○
    的保養廠辦公室，我與新福星公司人員一起過去，…建築師
    當時說佔到的地要拆除才能蓋房子，被告丁○○也是土地共
    有人，他當場有同意」（見台北地院卷43、44頁）；而證人
    即5之5至5之8號房屋興建之建築師乙○○在原審證述：「（
    違建現有房屋拆除同意書）是我們事務所打字傳真給原告，
    上面的簽名蓋章都不是兩造簽名的，是被告丁○○他們授權
    的，約是89年 5月19日下午6點左右到盧先生淡水的修車廠2
    樓辦公室，…盧先生說修車廠很忙，沒有時間處理，有關請
    照的事情，就讓甲○○處理。……雙方也同意要拆除 4號的
    違建」、「（ 4號）房屋是要拆，否則基地會不夠」（見台
    北地院卷106、107頁）；復經徵諸上訴人拆除重建系爭 4號
    房屋，需有相當時日始得以完成，其間被上訴人不可能毫無
    所悉，而其自始至終未曾表示反對等情節，益見被上訴人確
    已授權簽署前開拆除同意書，並同意委由上訴人拆除重建系
    爭 4號房屋。
  (二)按稱承攬者，謂當事人約定，一方為他方完成一定之工作，
    他方俟工作完成，給付報酬之契約，民法第490條第1項定有
    明文；又如依情形，非受報酬，即不為完成其工作者，視為
    允與報酬；未定報酬額者，按照價目表所定給付之，無價目
    表者，按照習慣給付，為同法第 491條所明定。經查上訴人
    僅因承攬5之5、5之6號房屋之興建工程，而與被上訴人結識
    ，其與被上訴人間非親非故，自不可能無償為被上訴人拆除
    興建系爭4號房屋，是被上訴人既就其所有系爭4號房屋，交
    由上訴人拆除重建，兩造自係就該 4號房屋成立承攬契約。
    惟上訴人主張該4號房屋之承攬報酬，兩造約定按每坪3萬元
    、面積36坪計為 108萬元乙節，既為被上訴人所否認，上訴
    人就此復不能舉證以實其說，雖經證人張文俊在原審到場證
    述：「…本來是說1坪3萬9,500元，後來談成108萬元是新福
    星（公司）跟我講的」（見台北地院卷44頁）、及證人乙○
    ○在原審到場證述：「…後來聽甲○○說丁○○委託他蓋屋
    1坪3萬9,000元…」（見台北地院卷107頁），究屬傳聞證據
    ，不足據為有利於上訴人之認定。而被上訴人抗辯兩造合意
    約定系爭 4號房屋之重建費用為30萬元云云，則為上訴人所
    否認，而被上訴人亦不能舉證證明，尚不足取。是依上開規
    定，被上訴人應依興建當時之合理市價，計付系爭 4號房屋
    之承攬報酬。茲經本院囑託台灣省土木技師公會鑑定結果，
    系爭4號房屋於90年11月間至91年1月間起造時之合理造價為
    173萬9,520元，有該公會94年12月19日 (94) 省土技字第67
    98號鑑定報告書足按（見外放之該鑑定報告書第 3頁），固
    應認係系爭 4號房屋拆除、興建工程之合理承攬報酬。惟上
    訴人就該4號房屋施工費用既主張按每坪3萬元計算，而兩造
    參酌鑑定報告書所載 4號房屋1、2層面積合計108.72平公尺
    之數據資料（見鑑定報告書附10之1頁），就該4號房屋1、2
    層面積合計為32.89坪乙節復不爭執（見本院卷163頁），則
    據此計算所得承攬報酬為 98萬6,700元（其計算式為：30,0
    00元×32.89坪= 986,700元），本院自應受上訴人主張之拘
    束，是上訴人就拆除重建系爭 4號房屋之承攬報酬，僅得請
    求被上訴人給付 98萬6,700元；至逾此金額之請求，尚難認
    為有據。
  (三)被上訴人抗辯系爭 4號房屋係為提供興建5之5、5之6、5之7
    、5之8號房屋之防火巷道使用，故有部分拆除必要乙節，固
    然屬實。然被上訴人既已同意拆除 4號房屋，且重建後之新
    屋仍為被上訴人自行使用，自無由他人分擔該房屋拆除重建
    費用之理。茲被上訴人既不能證明彼等與其他地主或上訴人
    間，就該 4號房屋拆除重建費用存有如何分擔之合意，所抗
    辯應由5之5、5之6、5之7、5之8號房屋之地主比例分攤費用
    云云，即非可取。
七關於代墊費用部分：
  (一)按受任人因處理委任事務，支出之必要費用，委任人應償還
    之，民法第546條第1項前段定有明文。
  (二)上訴人主張伊受被上訴人委託，就系爭5之5、5之6號及訴外
    人所有5之7、5之8號房屋，代墊支付(1)電力外線5萬9,402元
    、水外線 5萬0,242元及水表費19萬2,372元，應由被上訴人
    分攤4分之2即 15萬1,008元；(2)熱水器衣及燈具費用，應由
    被上訴人分攤1萬8,235元之事實，為被上訴人所自認（見台
    北地院卷26頁背面），則上訴人本於委任之法律關係，請求
    被上訴人償還上開費用合計16萬9,243元（其計算式為：151
    ,008元+18,235元=169,243元），即屬有據。
  (三)上訴人另主張伊代被上訴人墊付鑽探費 8萬元及產權登記費
    16萬7,628元，應由被上訴人分攤4分之2即12萬3,814元；而
    被上訴人則抗辯系爭工程合約並未約定彼等除外水、外電費
    用外，應另額外支付款項。經查，兩造就興建系爭 5之5、5
    之6號房屋所約定之承攬總價， 係包含建築費用、營業稅、
    營造廠費用及使照代辦費用在內，此觀諸系爭工程合約第4
    條第 2款之約定即明（見原審外放證物之工程合約書），而
    鑽探費用應屬建築費用之一部，自已包含在約定總價金額內
    ，上訴人另向被上訴人請求給付該部分費用，自屬無據。惟
    就興建完成之系爭5之5、5之6號房屋辦理產權登記，並非上
    訴人本於系爭工程合約所應負之義務，茲上訴人主張其受託
    辦理上開房屋之產權登記，支出相關費用計 16萬7,628元之
    事實，業據其提出由訴外人廖湘傑代書所出具之收據為證（
    見本卷45頁），被上訴人就上訴人支付上開金額既不爭執，
    僅抗辯上開費用包含於約定工程總價之金額內，上訴人不得
    再為請求云云，殊無足取；是上訴人本於委任之法律關係，
    請求被上訴人給付此部分墊付費用8萬3,814元（其計算式為
    ：167,628元×2/4=83,814元），即屬有據。
  (四)上訴人自認其應賠償被上訴人熱水器42台遭竊之損失15萬9,
    600元，並應償還被上訴人代墊訂購24台熱水器之費用9萬1,
    200元，均應自其得向被上訴人請求償還之上開費用中扣除
    ，是上訴人得請求被上訴人給付之代墊費用計為2,257元（
    其計算式為：169,243元+83,814元-159,600元-91,200元=
    2,257元）
八復按承攬人完成工作，應使其具備約定之品質，及無減少或滅
  失價值，或不適於通常或約定使用之瑕疵；又因可歸責於承攬
  人之事由，致工作發生瑕疵者，定作人除依民法第 493條、第
  494 條之規定，請求修補或解除契約，或請求減少報酬外，並
  得請求損害賠償，民法第492條、第495條第 1項定有明文。又
  定作人之損害賠償請求權，須因瑕疵發見後 1年不行使，始歸
  於消滅，為民法第514條第1項所明定。本件被上訴人抗辯上訴
  人所承攬興建之系爭5之5、5之6號房屋及 4號房屋，分別有後
  述之瑕疵存在，上訴人應負瑕疵擔保之修補或損害賠償償責任
  ，並據以主張抵銷等情，為上訴人所否認。經查：
  (一)被上訴人抗辯上訴人承攬興建之系爭5之5、5之6號房屋，有
    外牆管線未埋設牆內、屋頂層女兒牆未粉刷、層突水箱下方
    平頂漏水、窗戶及窗台漏水、內牆龜裂、電視對講機系統未
    依合約規格裝設、內牆熱水器裝錯等瑕疵存在之事實，業經
    本院囑託台灣省土木技師公會鑑定屬實，有上開鑑定報告書
    可稽（見外放之鑑定報告書）。該等瑕疵之發生，係因可歸
    責於上訴人之事由所致，被上訴人就上開瑕疵雖未進行修補
    ，尚不得請求償還修補費用，惟就修補瑕疵所需費用，仍非
    不得視為被上訴人因瑕疵所受之損害，並依民法第495條第1
    項之規定，請求上訴人負損害賠償責任（最高法院76年度台
    上字第1954號判決參照）。被上訴人抗辯上開瑕疵修復所需
    費用為 72萬3,000元云云，固據提出估價單為證（見原審外
    放證物之被證 6）。然經台灣省土木技師公會鑑定結果認為
    ，該修復所需費用僅須 25萬6,065元，有鑑定報告書可稽（
    見外放鑑定報告書第3頁及附10之9頁）。其中漏水部分，既
    經鑑定認為得以 Epoxy注射止水方式修復，被上訴人空言抗
    辯須以打牆抓漏方式修復云云，即非可取。又被上訴人搭建
    鐵皮屋頂，並非直接針對漏水所為修復方式，其抗辯應加計
    搭建鐵皮屋頂費用30萬元云云，亦不足取。又其中「電視對
    講機1主機8分機」之價格12萬元，係經台灣省土木技師公會
    實際勘驗訪價後所鑑定之金額，上訴人提出與本件無關之另
    紙估價單（見本院卷 166頁），主張該部分鑑定金額過高云
    云，亦非可取。又被上訴人於系爭5之5、5之6號房屋於91年
    1 月30日交屋時，即將尾款扣住不付，自係行使瑕疵擔保請
    求權，當無罹於時效之可言。上訴人主張被上訴人遲至93年
    1月9日提出原審答辯(二)狀時，始就瑕疵行使權利，已罹 1年
    時效云云，自不足取。是被上訴人就上開鑑定金額 25萬6,0
    65元，請求上訴人損害賠償，並據以行使抵銷權，即屬可取
    。
  (二)被上訴人另抗辯系爭4號房屋並未施作通往2樓頂陽台之樓梯
    、水塔、冷氣孔、廚房流理台等，亦有瑕疵，故請求上訴人
    賠償30萬元，並據以行使抵銷權云云，固據提出估價單為證
    （見本院卷111頁）。然查，兩造就該4號房屋之承攬興建，
    並未訂有書面契約，被上訴人已不能證明上訴人依約負有施
    作上開項目之義務；且經台灣省土木技師公會就上訴人所施
    作之系爭 4號房屋（不含被上訴人上開抗辯未施作之項目）
    鑑定結果，其合理造價為173萬9,520元，已如前述，則上訴
    人僅請求依每坪造價3萬元、實際坪數32.89坪計算所得之承
    攬報酬 98萬6,700元，自亦未包括上開項目在內。是被上訴
    人抗辯上訴人未施作上開項目，為有瑕疵，並請求損害賠償
    而主張抵銷云云，即非可取。
九末按給付無確定期限者，債務人於債權人得請求給付時起，經
  其催告而未為給付，自受催告時起，負遲延責任；又前項催告
  定有期限者，債務人自期限屆滿時起負遲延責任，民法第229
  條第2項前段、第3項定有明文。又遲延之債務，以支付金錢為
  標的者，債權人得請求依法定利率計算之遲延利息，亦為民法
  第233條第1項前段所明定。本件上訴人本於系爭工程合約及承
  攬、委任之法律關係，得請求被上訴人給付125萬0,677元【其
  計算式為：517,785元（5之5、5之6號房屋之工程尾款）+986,
  700元（ 4號房屋拆除重建之承攬報酬）+ 2,257元（代墊費用
  ）-256,065元（5之5、5之6號房屋瑕疵擔保損害賠償請求權之
  抵銷）=1,250,677元】，業如前述，而上訴人已於92年 7月23
  日致函定7日期限催告被上訴人給付，被上訴人已於92年7月24
  日收受該催告函後，迄未給付，則上訴人請求被上訴人給付上
  開金額及自催告期限7日屆滿後之92年8月10日起計付法定遲延
  利息部分，自屬有據；至逾此金額之請求，即屬無據。
十綜上所述，上訴人本於系爭工程合約之約定及承攬、委任之法
  律關係，請求被上訴人給付125萬0,677元及自92年 8月10日起
  至清償日止，按年息5%計算之利息部分，自屬應予准許；至逾
  上開金額（除確定部分外）之請求，即屬不應准許。從而，原
  審就上開應予准許之其中72萬3,249元（其計算式為：1,250,6
  77元-527,428元=723,249元）本息部分，所為上訴人敗訴之判
  決，尚有未洽，上訴人之上訴論旨指摘原判決此部分不當，求
  予廢棄改判，為有理由；就上開應予准許之其餘 52萬7,428元
  本息部分，所為被上訴人敗訴之判決，並無違誤，被上訴人之
  附帶上訴論旨指摘原判決此部分不當，求予廢棄，為無理由；
  就上開不應准許部分，所為上訴人敗訴之判決，並無不合，上
  訴人之上訴論旨指摘原判決此部分不當，求予廢棄，為無理由
  。又本件經此判決後，兩造因上訴所得受之利益，均未逾 150
  萬元，即告確定，故無再依兩造聲請宣告假執行或免為假執行
  之必要，附此敘明。
十一至兩造其餘之攻擊或防禦方法及未經援用之證據，經本院斟酌
  後，認為均不足以影響本判決之結果，自無逐一詳予論駁之必
  要，併此敘明。
十二據上論結，本件上訴人之上訴為一部有理由，一部無理由，被
  上訴人之附帶上訴為無理由，依民事訴訟法第450條、第449條
  第1項、第463條、第385條第1項前段、第79條、第78條，判決
  如主文。
中　　華　　民　　國　　93　　年　　3 　　月　　28　　日
                  民事第六庭  審判長法　官  林鄉誠
　　　　　　　　　　　      　　　　法　官  彭昭芬
　　　　　　　　　　　      　　　　法　官  梁玉芬
正本係照原本作成。
兩造均不得上訴。
中　　華　　民　　國　　95　　年　　4　 　月　　4　　日
　　　　　　　　　　　　　　　　　　書記官  常淑慧
